【裁判字號】    98,上易,2126
【裁判日期】    981030
【裁判案由】    賭博
【裁判全文】
臺灣高等法院刑事判決                98年度上易字第2126號
上  訴  人
即  被  告  甲○○
上列上訴人，因賭博案件，不服臺灣士林地方法院98年度易字第
222號，中華民國98年6月30日第一審判決（起訴案號：臺灣士林
地方法院檢察署98年偵字第399 號）提起上訴，本院判決如下：
    主  文
上訴駁回。
    事  實
一、甲○○基於意圖營利之犯意，於民國（下同）97年12月12日
    18時許，提供臺北縣淡水鎮○○街19號2 樓非屬公眾得出入
    之租處為賭博場所，將其所有麻將牌1副、牌尺4支、風圈豆
    1顆、骰子3顆作為賭具，以供戊○○、乙○○、丙○○、丁○○（四人所涉違反社會秩序維護法部分由警方依法處理）
    在該處賭博財物，賭博方式為：以新臺幣（下同）200元為1
    底，100元為1台，再以骰子擲點數輪流作莊家，由四人把玩
    ，每人發16張，莊家發17張先發牌，輪流打牌，由其餘三家
    給自摸者錢，放槍者要給胡牌者錢，每次自摸者抽頭100 元
    予甲○○，每將4圈計抽頭4 次共400元。同日21時（起訴書
    誤載為19時）30分許，適戊○○、乙○○、丙○○、丁○○
    等人在上址以麻將牌賭博財物之際，為警當場查獲，並扣得
    其所有供犯罪所用麻將牌1副、牌尺4支、風圈豆1顆、骰子3
    顆（起訴書誤載為1顆）及因犯罪所得之抽頭金200元、在場
    賭客戊○○、丙○○及丁○○所有賭資計3300元（另由警察
    機關依社會秩序維護法處理）等物。
二、案經臺北縣政府警察局淡水分局報請臺灣士林地方法院檢察
    署檢察官偵查起訴。
    理  由
甲、程序方面：
一、被告所犯係最重本刑為三年以下有期徒刑之罪，是依刑事訴
    訟法第284條之1規定，原審應毋庸行合議審判；又被告以外
    之人於審判外之言詞或書面陳述，除法律有規定者外，不得
    作為證據；又被告以外之人於審判外之陳述，雖不符合同法
    第159條之1至第159條之4之規定，但經當事人於審判程序同
    意作為證據，法院審酌該言詞陳述或書面陳述作成時之情況
    ，認為適當者，亦得為證據；當事人、代理人或辯護人於法
    院調查證據時，知有第159條第1項不得為證據之情形，而未
    於言詞辯論終結前聲明異議者，視為有前項之同意，刑事訴
    訟法第159條第1項及第159條之5，分別定有明文。
二、本判決下列所引用各該被告以外之人所為審判外之陳述以及
    其他書面陳述，雖屬傳聞證據，惟當事人於法院準備程序及
    審判期日中均表示無意見而不予爭執，且迄至言詞辯論終結
    前亦未再聲明異議，法院審酌上開證據資料製作時之情況，
    尚無違法不當之瑕疵，亦認為以之作為證據應屬適當，依刑
    事訴訟法第159條之5規定，認前揭證據資料均有證據能力。
乙、實體方面：
一、訊據上訴人即被告（下稱被告）甲○○，固不否認於上開時
    地提供前開場所以供在場人賭博，為警查獲，並扣得如事實
    欄所載物品等情事，惟矢口否認有何意圖營利提供賭博場所
    之犯行，先後辯稱：其僅將上揭租處借予在場友人臨時使用
    ，友人說打八圈就好，但打四圈時，警察已前來查獲，被告
    並未意圖營利而抽頭云云。惟查：
(一)被告於前揭時間提供所租用臺北縣淡水鎮○○街19號2 樓處
    所以供在場人賭博財物乙情，業經其於偵審中自承在卷，復
    經證人即在場之戊○○、乙○○、丙○○、丁○○於警詢、
    偵查及原審中證述在卷，並有臺北縣政府警察局淡水分局扣
    押筆錄、扣押物品目錄表、現場位置圖及查獲現場照片在卷
    可稽，且有如事實欄所示之物品扣案可證；又證人戊○○、
    乙○○、丙○○、丁○○於警詢中均證稱：每自摸一次抽頭
    100元，一將四圈抽頭4次共400元，查獲抽頭金200元係要給
    被告甲○○等語，而證人戊○○、乙○○、丙○○、丁○○
    於原審中雖結稱：扣案之現金200 元係渠等所收取用以交付
    被告甲○○購買食物所用等語，然渠等就該筆款項收取時點
    、方式及金額所為證述內容互有出入，是該等證言之真實性
    ，已非無疑。
(二)扣案現金200 元係於桌面所查獲，另於抽屜內查獲供作賭資
    用現金乙情，業經證人即查獲員警己○○及賭客乙○○於原
    審中證述在卷，亦有查獲現場照片可參，足見該200 元顯非
    出於賭博財物之用，而係由在場人另行取付以供特定目的之
    支出；再觀諸證人戊○○、丙○○及丁○○於原審中證稱：
    當日業已食用由被告所購買食物等語，而被告甲○○於原審
    中亦不否認尚未收取任何款項等情，參以被告於原審中自承
    現場所使用賭具均為其於當日所出資購買等語，是被告於未
    收取相當款項情形下，當無免費提供茶水、便當及出資購買
    賭具之理，足見上開200 元應屬被告綜理上開事項所收取之
    對價，是被告上開所辯，要屬事後卸責之詞，不足採信。
(三)被告於本院改稱係打一百元底、五十元一檯乙節，核與上開
    證人所述，尚有出入，難以憑採。又被告於本院時辯稱警詢
    筆錄係遭警察誤導云云，但依被告於偵查、原審所供情節，
    佐以被告於本院改稱內容，堪認此項辯詞，難以採信。從而
    ，本件事證明確，被告犯行，洵堪認定，自應依法論科。
二、核被告所為，係犯刑法第268 條前段之意圖營利供給賭博場
    所罪。原審經審理結果，認被告罪證明確，因而適用刑法第
    第268條前段、第41條第1項、第38條第1項第2 款、第3款，
    刑法施行法第1條之1等規定，並審酌被告甲○○曾於97年間
    因賭博案件，經法院於98年2 月24日以97年度審簡上字第79
    號判決判處有期徒刑五月緩刑二年確定，此有臺灣高等法院
    被告前案紀錄表可稽，其提供上開賭博場所牟利，影響社會
    秩序，復於犯後猶狡詞卸責，及其品行、犯罪動機、目的、
    手段、行為次數、經營規模及期間、犯罪所得利益及所生之
    損害等一切情狀，量處被告有期徒刑五月，並諭知易科罰金
    之折算標準。另認，扣案麻將牌1 副、牌尺4支、風圈豆1顆
    及骰子3 顆（保管字號為臺灣士林地方法院98年度保管字第
    393號）均係供犯罪所用之物，而抽頭金200元為因犯罪所得
    之物，且均係被告所有，業據被告及在場之賭客供明在卷，
    爰依刑法第38條第1項第2款、第3 款之規定沒收之。經核其
    認事用法尚無違誤，量刑亦屬允當，被告提起上訴，以上情
    否認犯罪，或請求輕判，核為無理由，應予駁回。
三、公訴意旨略以：被告甲○○（所涉賭博罪嫌，如前述）基於
    意圖營利犯意，於民國97年12月12日晚間6 時許，提供其承
    租之臺北縣淡水鎮○○街19號2 樓房屋作為賭博場所，招聚
    賭客戊○○、乙○○、丙○○、丁○○（四人所涉違反社會
    秩序維護法部分另由警方依法處理）等四人，並提供其所有
    之麻將、牌尺、風圈豆、骰子等賭具供賭客戊○○、乙○○
    、丙○○、丁○○在該處賭博財物。因認被告上開行為另涉
    刑法第268條後段意圖營利聚眾賭博罪嫌。
(一)按，被告未經審判證明有罪確定前，推定其為無罪；犯罪事
    實應依證據認定之，無證據不得認定犯罪事實；被告之自白
    ，不得作為有罪判決之唯一證據，仍應調查其他必要之證據
    ，以察其是否與事實相符，刑事訴訟法第154 條第1項、第2
    項、第156條第2項，分別定有明文。事實認定，應憑證據，
    如未能發現相當證據，或證據不足以證明，自不能以推測或
    擬制之方法，為裁判基礎（最高法院40年臺上字第86號判例
    參照）。認定犯罪事實所憑之證據，雖不以直接證據為限，
    間接證據亦包括在內；然而無論直接或間接證據，其為訴訟
    上之證明，須於通常一般之人不致有所懷疑，而得確信其為
    真實之程度者，始得據為有罪之認定，倘其證明尚未達到此
    一程度，而有合理之懷疑存在時，即無從為有罪認定（最高
    法院76年度臺上字第4986號判例）。
(二)公訴意旨認被告上開行為，涉有刑法第268 條後段意圖營利
    聚眾賭博犯行，無非係以：前揭犯罪事實，業據證人即賭客
    戊○○、乙○○、丙○○、丁○○於警詢及偵查中證述在卷
    ，為其論據。惟按，刑法之聚眾賭博罪，雖不以參加賭博之
    不特定多數人，必須同時聚集於一處，共同從事賭博行為為
    必要，惟仍須渠等之聚賭行為為被告所邀聚，且其狀況已達
    於不特定多數人可以任意加入、退出者為限（臺灣高等法院
    85年度上易字第7671號判決）；證人戊○○、乙○○及丙○○於偵查中均證稱：於案發前即因向被告甲○○購買樂透而
    認識等語，且證人丁○○於偵查中亦證稱：自民國60年間即
    認識被告甲○○等語，觀諸證人戊○○、乙○○及丙○○於
    偵查及原審中均證稱：當日前往樂透投注站投注巧遇，臨時
    起意打麻將消遣等語，證人丁○○於偵查及原審中亦證稱：
    當日係接獲另三人來電邀約而前往被告之租屋處打麻將等語
    ，足見查獲現場之賭客四人與被告均屬舊識，且依卷內現存
    事證，亦無從認定渠等於該處聚賭行為確係由被告所邀集，
    自難認被告甲○○有聚集不特定多數人參與賭博之聚眾賭博
    犯行。是被告所涉意圖營利聚眾賭博犯行，尚屬無從證明，
    復查無其他積極證據足認被告有何意圖營利聚眾賭博之犯行
    ，本應就此部分犯行為無罪諭知，惟公訴意旨認此部分犯行
    與前揭論罪科刑之部分，有想像競合犯之裁判上一罪關係，
    爰不另為其無罪之諭知。
據上論斷，應依刑事訴訟法第368條，判決如主文。
本案經檢察官陳玉珍到庭執行職務。
中    華    民    國    98    年    10    月    30    日
                  刑事第二十一庭審判長法  官  蔡聰明
                                      法  官  楊力進
                                      法  官  許永煌
以上正本證明與原本無異。
不得上訴。
                                      書記官  陳建邦
中    華    民    國    98    年    10    月    30    日
刑法第268條：
意圖營利，供給賭博場所或聚眾賭博者，處3 年以下有期徒刑，
得併科3千元以下罰金。


司法院資訊處製作；財團法人民間司法改革基金會備份。
